臺灣臺中地方法院民事判決　　　　　　 95年度簡上字第295號
上　訴　人　乙○○
被上訴人　　合作金庫商業銀行股份有限公司
法定代理人　甲○○
訴訟代理人　丁○○
上列當事人間請求返還借款事件，上訴人對於中華民國95年10月
13日本院臺中簡易庭95年度中簡字第5367號第一審判決提起上訴
，本院於96年1月19日言詞辯論終結，判決如下：
    主    文
上訴駁回。
第二審訴訟費用新台幣貳仟玖佰捌拾伍元由上訴人負擔。
    事實及理由
一、程序事項之說明：
    上訴人未於言詞辯論期日到場，核無民事訴訟法第386條各
    款所列情形，應依被上訴人之聲請，由其一造辯論而為判決
    。
二、兩造之主張：
  (一)被上訴人起訴主張：
    原審共同被告丙○○於民國92年4月4日，邀同上訴人乙○○
    為連帶保證人，向被上訴人借款新臺幣（下同）400,000元
    ，約定期間為92年4月4日起至97年4月4日止，利率依被上訴
    人基準利率加計年息3.125%機動計算，應按月攤繳本息，如
    有一期未依約履行者，全部債務即視為到期，凡債務遲延清
    償時，除依原放款利率計收遲延利息外，逾期在6個月以內
    者，按上開利率10%；逾期6個月以上者，按上開利率20%加
    計違約金。詎原審共同被告丙○○自95年3月4日起即未依約
    繳付本息，債務已視為全部到期，被上訴人尚有181,343元
    未獲清償。
    爰依消費借貸及連帶保證之法律關係，訴請上訴人連帶如數
    給付被上訴人181,343元，及自95年3月4日起至清償日止，
    按年息百分之6.25%計算之利息，並自95年4月5日起至清償
    日止，逾期在6個月以內者，按上開利率百分之10，逾期超
    過6個月以上部分，按上開利率百分之20計算之違約金等語
    。（原審判決原審共同被告丙○○應給付被上訴人181,34 3
    元及利息暨違約金部分，未經上訴，已確定。）
  (二)上訴人未於言詞辯論期日到場，惟據其提出上訴書狀答辯略
    以：被上訴人對上訴人提起二次訴訟，雖原審判決說明被上
    訴人所提訴訟有一次被法院裁定駁回，但上訴人並不知道被
    上訴人有無提起抗告，如被上訴人有提起抗告，豈非要上訴
    人還2倍借款？又被上訴人所主張之利息及違約金都屬過高
    ，上訴人對其內容及所欠數額之真正仍有爭執等語。
  (三)本件原審對於被上訴人之請求，判決命上訴人應給付被上訴
    人181,343元，及自95年3月4日日起至清償日止，按年息6.2
    5%計算之利息，並依職權宣告假執行。上訴人則就其敗訴部
    分聲明不服，並為上訴聲明：1.原判決廢棄。２、被上訴人
    在第一審之訴駁回。上訴人則聲明：駁回上訴。
三、得心證之理由：
  (一)本件被上訴人主張原審共同被告丙○○邀同上訴人為連帶保
    證人，向被上訴人借款400,000元，約定借款期間自92年4月
    4 日起至97年4月4日止，應按月給付本息。惟原審共同被告
    丙○○僅支付本息至95年3月3日止，自同年3月4日起即未再
    按期清償本息，依約已喪失期限利益，全部債務視為到期，
    迄尚欠本金181,343元及約定之利息、違約金之事實，業據
    被上訴人提出借據、授信約定書及基準利率變動表等為證，
    堪信為真正。
  (二)上訴人雖以被上訴人對其提起二次訴訟，豈非要上訴人還2
    倍借款？又被上訴人所主張之利息及違約金都屬過高，上訴
    人對其內容及所欠數額之真正仍有爭執等語置辯。然查被上
    訴人固曾單獨對上訴人提起清償借款訴訟，然該訴訟因被上
    訴人未繳納裁判費，業經本院臺中簡易庭於95年9月6日以起
    訴程式不備，予以裁定駁回，有卷附本院95年度中簡字第
    5508 號裁定可按，而被上訴人於收受該裁定後，未提出抗
    告，該事件已於95年9月26日確定，亦有本院查詢單一紙附
    卷可查；足認並無上訴人所指如被上訴人提起抗告，將使其
    返還2倍借款之事；其後被上訴人對上訴人更行提起本件訴
    訟，尚難認有何違誤之處。又按當事人間合法締結之契約，
    雙方均應受其拘束，除兩造同意或有解除原因發生外，不容
    一造任意反悔請求解約，最高法院著有19年上字第985號判
    例可資參照。觀之卷存被上訴人所提出之借據，其第3條「
    繳納利息、償還本金及違約金」項下既約明利息之計算基準
    ，並載明未按期攤繳本息時，自逾期之日起6個月以內，加
    放款利率百分之10，逾6個月以上者，其超過6個月部分，加
    放款利率百分之20計付違約金，則按諸上開判例意旨，兩造
    即應受該約定之拘束，除經被上訴人同意，上訴人不得任意
    以其一己之意，請求被上訴人調降或免除利息，抑或者改依
    法定利率即週年利率百分之5為其計算利息之標準，更何況
    該約定利率及所加計之違約金亦尚未逾民法第205條所定法
    定最高利率即週年利率百分之20之限制，自難認有何不法之
    可言。是上訴人抗辯被上訴人請求之利息及違約金均過高云
    云，於法亦難謂有據，而無可採。
  (三)按稱消費借貸者，謂當事人一方移轉金錢或其他代替物之所
    有權於他方，而約定他方以種類、品質、數量相同之物返還
    之契約。又借用人應於約定期限內，返還與借用物種類、品
    質、數量相同之物。民法第474條第1項、第478條前段分別
    定有明文。又保證債務之所謂連帶，係指保證人與主債務人
    負同一債務，對於債權人各負全部給付之責任者而言，此就
    民法第272條第1項規定連帶債務之文義參照觀之甚明。故連
    帶保證與普通保證不同，縱使無民法第746 條所揭之情形，
    亦不得主張同法第745條關於檢索抗辯之權利（最高法院45
    年台上字第1426號判例意旨參照）。而連帶債務之債權人，
    依同法第273條第1項規定，得對於債務人中之一人或數人或
    其全體，同時或先後請求全部或一部之給付。本件原審共同
    被告丙○○既向被上訴人借貸上開金額，而尚有原審判決主
    文第 1項所示之本金、利息及違約金未清償，且清償期已視
    為到期，上訴人則為其連帶保證人，揆諸前開說明，被上訴
    人依消費借貸契約及連帶保證之法律關係，請求上訴人應與
    原審共同被告丙○○連帶給付被上訴人181,343元，及自95
    年3 月4日起至清償日止，按年息百分之6.25%計算之利息，
    並自95年4月5日起至清償日止，逾期在6個月以內者，按上
    開利率百分之10，逾期超過6個月以上部分，按上開利率百
    分之20計算之違約金，洵屬有據，應予准許。原審為上訴人
    敗訴之判決，並以本件係依民事訴訟法第427條第1項規定適
    用簡易訴訟程序所為上訴人敗訴之判決，而依同法第389條
    第1項第3款規定，依職權宣告假執行，經核均無不合；上訴
    意旨指摘原判決不當，求予廢棄改判，為無理由，應予駁回
    。
四、據上論結，本件上訴為無理由，依民事訴訟法第436條之1第
    3項、第463條、第385條第1項、第449條第1項、第78條，判
    決如主文。
中　　華　　民　　國　　96　　年　　2 　　月　　2 　　日
              民事第四庭    審判長法  官  許秀芬
                                  法  官  夏一
                                  法  官　林源森
以上正本係照原本作成。
本件判決不得上訴。
中　　華　　民　　國　　96　　年　　2 　　月　　2 　　日
                                  書記官
